【裁判字號】    99,交聲,3512
【裁判日期】    991011
【裁判案由】    聲明異議
【裁判全文】
臺灣臺中地方法院交通事件裁定        99年度交聲字第3512號
原處分機關  交通部公路總局臺中區監理所豐原監理站
異  議  人
即受處分人  甲○○
上列異議人即受處分人因違反道路交通管理處罰條例案件，對於
交通部公路總局臺中區監理所豐原監理站於民國99年9月7日所為
之裁決（豐監稽違字第裁63-Z7A013830號裁決書），聲明異議，
本院裁定如下：
    主  文
原處分撤銷。
甲○○不罰。
    理  由
一、原處分機關略以：異議人即受處分人甲○○（下稱受處分人
    ）於民國99年7月17日15時41分許，駕駛車牌號碼3308-WA號
    自用小貨車，在國道3號南下158.6公里處，經內政部警政署
    國道公路警察局第七警察隊員警舉發「駕車中間乘客未繫安
    全帶行駛國道」之違規，原處分機關遂於99年9月7日，依違
    反道路交通管理處罰條例第31條第2項規定，以豐監稽違字
    第裁63-Z7A013830號裁決書裁處罰鍰新臺幣（下同）3000元
    等語。
二、聲明異議意旨則稱：伊是駕駛人及車上其他2名乘客在行駛
    過程中均有繫安全帶，因舉發警察沒看清楚即予開單，與事
    實不符，請警察提出證明，爰聲明異議等語。
三、按犯罪事實應依證據認定，無證據不得認定其犯罪事實；又
    不能證明被告犯罪者，應諭知無罪之判決，刑事訴訟法第15
    4條第2項、第301條第1項分別定有明文。法院受理交通事件
    ，準用刑事訴訟法之規定，道路交通管理處罰條例第89條前
    段亦定有明文，且認定不利於被告之事實須依積極證據，苟
    積極證據不足為不利於被告事實之認定時，即應為有利於被
    告之認定（最高法院30年臺上字第816號判例參照），又參
    酌最高法院76年臺上字第4986號判例「認定犯罪事實所憑之
    證據，雖不以直接證據為限，間接證據亦包括在內，然而無
    論直接證據或間接證據，其為訴訟上之證明，須於通常一般
    之人均不致有所懷疑，而得確得其為真實之程度者，始得據
    為有罪之認定，倘其證明尚末達到此一程度，而有合理之懷
    疑存在而無從使事實審法院得有罪之確信時，即應由法院為
    諭知被告無罪之判決」意旨，於法院審理行為人違反道路交
    通管理處罰條例案件時，當有其適用；故法院於審理行為人
    違反道路交通管理處罰條例案件，當踐行完畢調查證據之程
    序後，為事實之認定時，如就原處分機關所認定之行為人違
    規之事實仍有合理之訴訟上懷疑，而無法百分之百確信行為
    人確有該當於道路交通管理處罰條例各該處罰條文之構成事
    件事實時，即應依訴訟上之待證事實「倘有懷疑，則從被告
    之利益作解釋」之證據法則，作對受處分人有利之認定。
四、原處分機關認受處分人有駕駛汽車行駛於高速公路上，前座
    中間乘客未繫安全帶之違規，無非係以證人即本件舉發之員
    警許世灌於上開路段執行勤務時，親眼目睹違規經過為其主
    要依據。然查：
(一)、受處分人於上開時間，駕駛前揭自用小貨車行經該路段，嗣
    因警方認為該自用小貨車中央乘客有未繫安全帶行駛國道之
    情形而舉發乙情，為受處分人所不爭執，且有內政部警政署
    國道公路警察局公警交字第Z7A013830號舉發違反道路交通
    管理事件通知單附卷可參。
(二)、證人即本件舉發員警許世灌於本院訊問時證稱：本件係伊與
    同仁陳滄溝一起取締舉發，伊對本件取締經過已沒有印象，
    對庭上受處分人也沒有印象。對剛剛受處分人所述，當時他
    們是開藍色小貨車，中間的人沒有繫安全帶，這件事情有點
    印象，當時警方是先在收費站車道就是國道三號南下158.7
    公里路旁，發現該車中間乘客沒有繫安全帶，所以才會跟他
    們攔檢，先把他們攔到安全的地點，才開單告發。警方攔停
    的位置是158.7公里，警方發現他們違規時，是在158.6公里
    ，158.6公里是大甲收費站。在舉發本件時，第一時間伊是
    先告知他們，中間乘客沒有繫安全帶，他們把車子移到路旁
    時，就把安全帶扣上，說他們有繫安全帶。伊沒有印象當時
    他們有無爭執說不要簽罰單，伊對本件有印象，他們確實是
    沒有繫安全帶，但問到底是哪位乘客沒有繫安全帶，時間很
    久了，伊沒有印象。當時除了伊目視外，沒有其他採證，如
    果去調收費站的監視器畫面，是否有辦法調到，要詢問收費
    站，通常他們是只有保留1個月等語（見本院99年10月1日訊
    問筆錄）。本件舉發時間為99年7月17日，而本院訊問時為
    99年10月1日，相距已兩個半月，已無從調閱收費站之監視
    錄影資料查證。而證人許世灌於本院訊問時，就其取締本件
    之經過情形、受處分人經舉發後之態度、哪位乘客未繫上安
    全帶等關鍵性問題，均答稱沒有印象，則本院實無從審認、
    檢驗本件舉發經過是否合乎常情，而未違背經驗、論理法則
    ，復參以汽車行經高速公路收費站，停車給付過路費後即行
    離去，中間間隔之時間短暫，員警能否在如此短暫時間內確
    實清楚看到車內中間乘客未繫安全帶，而將之攔停舉發，實
    有疑義，本院尚無從單憑證人許世灌僅有結論之證述，遽爾
    認定受處分人確有前述違規事實，本案復查無其他積極證據
    足以證明受處分人確於前揭時間、地點，確有違規之事實，
    揆諸上開說明，即應為有利受處分人之認定。從而，原處分
    機關遽以裁罰，即有未洽，是原處分應予撤銷，並為不罰之
    諭知。
五、綜上所述，本案證據尚有不足，原處分機關遽予裁罰，尚未
    有洽，應認本件異議為有理由，爰撤銷原處分並另為受處分
    人不罰之諭知。
據上論斷，應依道路交通管理處罰條例第87條第2項，道路交通
案件處理辦法第20條，裁定如主文。
中    華    民    國    99    年    10    月    11    日
                        臺灣臺中地方法院交通法庭
                            法  官  劉麗瑛
以上正本證明與原本無異。
如不服本裁定，應於收受送達後5日內向本院提出抗告狀。（應
附繕本）
                            書記官  王玟
中    華    民    國    99    年    10    月    11    日

司法院資訊處製作；財團法人民間司法改革基金會備份。
